最高法院刑事判決　　　　　　九十四年度台上字第二一七四號
　　上　訴　人　甲○○
　　　　　　　　　　　　號4樓（另案在台灣台北監獄台北分
　　　　　　　　　　　　監執行中）
上列上訴人因殺人案件，不服台灣高等法院中華民國九十三年十
一月十六日第二審更審判決（九十二年度重上更(五)字第一八九號
，起訴案號：台灣台北地方法院檢察署八十三年度偵字第九一八
四、一五五三０號），提起上訴，本院判決如下：
    主  文
原判決撤銷，發回台灣高等法院。
    理  由
本件原判決認定上訴人甲○○於民國八十三年四月十三日中午，
藉故邀約在台北市○○○路新加坡舞廳，伴舞花名「唐琪」之張
惠慈，至台北市○○○路華泰飯店咖啡廳用餐，於同日下午二時
許，上訴人駕駛其於八十三年三月三十一日向台北市○○○路一
七六號重陽小客車租賃有限公司（下稱重陽公司）租用之牌照號
碼ＦＦ－三六五九黑色克萊斯勒自用小客車，搭載張惠慈前往台
北市○○街四一巷一之二號四樓四０二室其租住處閒聊。至八十
三年四月十三日下午三時許，上訴人提出面額新台幣（下同）十
萬元之支票一紙，要向張惠慈調借現款，為張惠慈拒絕，且遭張
惠慈揶揄奚落，二人乃由口角爭執驟然演變成劇烈肢體衝突。其
間，張惠慈以煙灰缸丟擲上訴人，並以高跟鞋攻擊，遂引發上訴
人不滿而萌殺意，除以拳頭毆擊張惠慈臉部外，明知以手或手肘
掐扼人之頸部，或以毛巾纏繞、勒住人之咽喉，均足以令人窒息
死亡，竟仍基於殺人之故意，奮力將張惠慈推倒於客廳長沙發上
，先以右手肘扼壓張惠慈頸部，繼又改用兩手猛掐，復隨手取得
置於身旁茶几上之浴巾，加以纏勒咽喉，直至張惠慈昏厥不能動
彈，始告鬆手。嗣上訴人見張惠慈已無動靜，誤認張惠慈已氣絕
身亡，竟意圖為自己不法之所有，竊取張惠慈身上之女用勞力士
手錶一只、紅寶石鑲鑽戒指及鑽戒各一枚、十八Ｋ金項鍊一條（
上訴人竊盜部分，經原審八十四年度上重訴字第四０號判決判處
有期徒刑十月，並經本院以八十五年度台上字第四九九九號判決
駁回上訴確定）。得手後，再以白色尼龍繩綑綁張惠慈手腳，並
裹以棉被，原擬將其搬至上開租來之自用小客車載往他處棄置，
惟思及體積過大，不易搬運，且樓下樓梯間尚有大廈管理員值勤
，恐遭查覺，遂決意將張惠慈身體支解後，再行棄屍。上訴人乃
外出至台北市○○街不詳商店，購買刀、鋸及塑膠袋等物，返回
上開住處，於同日晚間八時至十一時許，上訴人誤認已昏厥並被
尼龍繩綑綁，且裹以棉被之張惠慈業已死亡，竟基於支解分屍毀
壞屍體之故意，在上開租住處客廳地板上，先在張惠慈身體下方
墊以厚棉被以吸收血水，再以其購得之不詳種類之利刃及鋼鋸各
一把，將當時僅窒息昏厥，猶未氣絕身亡之張惠慈活活支解成頭
顱、胸腹部、腹臀部（含膝蓋以上之大腿部分），左、右手臂及
左、右下肢（含膝蓋）共七塊，致張惠慈因大量出血造成出血性
休克而死亡。支解既畢，上訴人為掩飾其殺人行徑，乃基於遺棄
屍體之意思，以所購得塑膠袋將各該屍塊分裝成五袋，並將左、
右手臂冰存在上開租住處冰箱，連同上述浴巾、棉被、刀、鋸、
張惠慈生前穿著衣物，於當晚十時許起，陸續提上其所租來之上
開自用小客車，先後載往桃園縣蘆竹鄉○○路○段一一一號對面
排水溝工地，丟棄張惠慈之胸腹部屍塊，之後又至桃園縣蘆竹鄉
○○路○段溪州橋上，將張惠慈腹臀部屍塊拋落橋下，復驅車途
經台北市○○路消防隊旁之垃圾子母車時，將支解用之刀、鋸，
以及張惠慈之衣物、棉被等物丟棄於該垃圾子母車內，又駕車前
往台北市○○○○道路高架橋上，將張惠慈左、右手臂屍塊，拋
入台北市○○路河濱公園內，再循中山高速公路由台北往汐止方
向行駛，於汐止交流道前，將張惠慈頭顱丟於中央分隔島上。並
於下汐止交流道後，將所餘張惠慈左、右下肢屍塊棄置於汐止與
平溪交界處之新台五線旁公墓內，上訴人所竊得張惠慈之上述財
物，除十八Ｋ金項鍊未為處分外，先於八十三年四月十四日，向
台北市○○街一六四號欣欣當鋪典當鑽戒一枚，得款一萬二千元
；於八十三年四月十五日下午三時三十分許，持紅寶石鑲鑽戒指
一枚，至台北市○○○路與安和路口，向不知情之林永貴質借現
款三萬元；於八十三年四月十八日委由不知情之友人孫松齡，持
女用勞力士手錶，向台中市○○路二二五號永生當鋪典當得款九
萬元，於八十三年四月十五日上午八時許，經黃水發最先於台北
市○○路河濱公園內，發現上開張惠慈左、右手臂屍塊，及於翌
日即同年四月十六日上午八時許，經桃園縣民鄭福來、鄭王珠、
李乾得等三人在桃園縣蘆竹鄉○○路○段一一一號對面工地內，
發現張惠慈胸腹部屍塊，分別報警後由台灣台北地方法院檢察署
檢察官及台灣桃園地方法院檢察署檢察官相驗，旋由聞訊趕來之
張惠慈之義弟鄭清文、義母林葉、前夫張勝興，先後依張惠慈右
手小指因傷變型之特徵確認張惠慈身分。嗣經警依鄭清文所提供
其於八十三年四月十三日中午，搭載張惠慈前往華泰飯店赴約時
，有目睹並抄錄當日張惠慈離開華泰飯店時所乘坐車輛之車牌號
碼係ＦＦ－三六五九，而循線於八十三年四月十九日中午十二時
三十分許，在台北市○○路○段三三號前，趁上訴人前往該處欲
駕駛上開自用小客車之際，將其逮捕到案，並起出該自用小客車
於八十三年四月十三日曾至華泰飯店停車場停車之紀錄卡（編號
０一七一九二）一紙、張惠慈生前所有十八Ｋ金項鍊一條、永生
當鋪當票一紙、典當剩餘所得現金八萬八千八百九十五元，隨後
並依上訴人之供述，在上開汐止與平溪交界處之新台五線旁公墓
矮樹欉內，尋獲張惠慈左、右下肢，及至台北縣三重市○○道垃
圾場，尋獲張惠慈頭顱和裹於其臉上之毛巾一條（原被上訴人丟
於高速公路汐止交流道前之中央分隔島，經道路清潔人員清運至
此），至於張惠慈腹臀部屍塊，則於八十三年五月八日下午三時
許，經民眾在台北縣翡翠灣海水浴場海灘上發現，報警處理等情
，因而撤銷第一審關於上訴人殺人部分之判決，就所犯殺人罪及
遺棄屍體罪，依牽連犯之規定，從一重改判論處上訴人殺人罪刑
（處死刑，褫奪公權終身），固非無見。
惟按被告以外之人於審判外之言詞或書面陳述，除法律有規定者
外，不得作為證據。又為確保被告對證人之詰問權，證人於審判
中，應依法定程序，到場具結陳述，並接受被告之詰問，其陳述
始得作為認定被告犯罪事實之判斷依據。查本件原判決理由內引
用證人鄭清文（原判決第五、八、一０頁）、林翠琴（原判決第
六頁）、林葉、張勝興（均原判決第八頁）、林永貴、廖俊雄、
張尹樺、吳張玉珠、陳淑貞、蔡秀枝（均原判決第一０頁）、陳
江海（原判決第一六頁）於審判外之陳述，資為論罪之證據，並
未說明是否已踐行法定之調查程序，及該等證人之陳述如何具有
證據能力之理由，核之首開說明，遽採為論罪之依據，難謂適法
。又原審指定之公設辯護人為上訴人之利益提起上訴，略謂：依
原審九十三年十月十二日審判筆錄之記載，原審於該審理期日，
並未依法提示上訴人八十三年四月二十二日返回台灣台北看守所
時所拍攝之照片，供上訴人辯認，即採為論罪之依據（見原判決
第二一頁），有以未經合法調查之證據，作為判斷依據之違法云
云。經查尚非無據，亦非適法。以上違誤，或為上訴意旨所指摘
，或為本院得依職權調查之事項，應認原判決仍有撤銷發回更審
之原因。
據上論結，應依刑事訴訟法第三百九十七條、第四百零一條，判
決如主文。
中　　華　　民　　國　九十四　年　　四　　月　二十八　日
                      最高法院刑事第六庭
                          審判長法官  莊　登　照
                                法官  洪　明　輝
                                法官  黃　一　鑫
                                法官  魏　新　和
                                法官  林　秀　夫
      本件正本證明與原本無異
                                      書  記  官
中　　華　　民　　國　九十四　年　　五　　月　　五　　日
                                                      Ｅ
